【裁判字號】    98,抗,352
【裁判日期】    981105
【裁判案由】    詐欺等
【裁判全文】
臺灣高等法院臺南分院刑事裁定           98年度抗字第352號
抗  告  人
即 自訴 人  丙○○
                      3號4樓.
被      告  甲○○
            乙○○
上列抗告人因自訴被告詐欺等案件，不服臺灣臺南地方法院中華
民國98年8月24日裁定（98年度自字第2號）提起抗告，本院裁定
如下：
    主  文
抗告駁回。
    理  由
一、本件抗告意旨略以：
  抗告人原為中華聯合半導體設備製造股份有限公司(下稱中
    華聯合公司)董事長，因中華聯合公司興建廠房等因素而產
    生資金需求，自訴人遂自95年l2月間代表中華聯合公司提出
    資產負債表等相關文件與台灣華基光電能源股份有限公司(
    下稱華基公司)代表人甲○○辦理現金增資，私募資金。
  中華聯合公司於96年5月11日召開股東臨時會，以華基公司
    辦理現金增資新台幣(下同)一億元，該一億元資金運用，中
    華聯合公司曾開會議討論做成會議記錄(一)銀行第一次繳息
    2200萬。(二)略。(三)員工積欠薪資和代墊款部分800萬。
    員工對公司之私人借款部分1000萬。(四)民間借款總金額26
    26萬的15%，前二期800萬。(五)略。以解決中華聯合公司資
    金缺口，包含中華聯合公司向抗告人借款及其他私人舉債部
    分，可獲得解決，此外亦可使中華聯合公司因為有新的資金
    挹注而可順利運作。而華基公司將成為中華聯合公司最大法
    人股東，抗告人須請辭中華聯合公司董事長職務，被告甲○
    ○並要求抗告人勸退董事張錫強，以確保華基公司能更有效
    掌握董事會。
  被告等以此等詐術不法行為，使抗告人陷於錯誤先於96年5
    月7日辭任董事長，由被告乙○○接任。抗告人亦因陷於錯
    誤，另於96年8月4日書立聲請書同意擔任中華聯合公司連帶
    保證人。抗告人於96年9月20日簽立協議書並依約履行後，
    被告乙○○以擔任中華聯合公司董事長(華基公司代表董事
    之一)主導公司之便，一反常態，違反協議書及上開會議決
    議，拒不清償中華聯合公司向抗告人及其他私人之借款，更
    誣指遭抗告人詐欺。然被告就私募案係委託律師及會計師為
    之，豈可能遭抗告人詐欺;且私募股價原一股6元，經華基公
    司要求降為3.5元，華基公司又以當時中華聯合公司財務狀
    況不佳為由，最後以每股1元達成協議。且抗告人已依協議
    書條件一一履行，受有辭任中華聯合公司董事長、擔任中華
    聯合公司保證人、借款無法依協議書如期清償之損害，被告
    甲○○及乙○○顯然構成刑法第339條第2項之詐欺罪。
  被告乙○○除拒絕依協議書清償借款外，亦拒絕股東查帳，
    又故意違反公司法第204條規定，不通知抗告人逕行召開董
    事會，悍然違法。被告乙○○既為中華聯合公司總經理，係
    受中華聯合公司委任處理特定事務之人，於96年9月20日代
    表中華聯合公司簽立協議書，被告本應代表中華聯合公司依
    該協議書第四條約定清償中華聯合公司向抗告人之借款，然
    被告乙○○竟代表中華聯合公司拒絕依協議書清償借款外，
    違背該任務，就抗告人及訴外人就借款債權提起本票及支付
    命令裁定後，一方面提起確認本票債權不存在及聲明異議，
    並委由萬國法律事務所律師承辦訴訟，另一方面又將系爭本
    票列為中華聯合公司應付票據之財務報表，致使中華聯合公
    司需負擔高額之律師費用及系爭借款年息百分之六之法定利
    息，而受有損害，核被告所為已然構成刑法第342條背信罪
    。
  顯然本件係單純民事糾紛，爰依法提出抗告云云。
二、經查：
  (一)本件抗告人係針對原法院駁回自訴被告詐欺之裁定提起抗告
    ，抗告狀內雖併敘及被告二人涉及背信罪，惟關於抗告人自
    訴被告二人背信部分，業經原法院判決不受理，並非抗告程
    序所能救濟，核先敘明。
  (二)按法院或受命推事（法官）於自訴案件第1次審判期日前訊
    問及調查結果，如認為案件有刑事訴訟法第252條至第254條
    之情形者，得以裁定駁回其自訴，同法第326條第3項定有明
    文。而「犯罪嫌疑不足者」為前揭第252條第10款所定應為
    不起訴處分之情形之一，故自訴案件如有「犯罪嫌疑不足」
    之情形，依刑事訴訟法第326條第3項之規定，法院依第1次
    審判期日前訊問及調查結果，即得以裁定駁回自訴。又按刑
    法第339條第1項詐欺罪之成立，係以意圖為自己或第三人不
    法所有，以詐術使人將本人或第三人之物交付為要件。所謂
    以詐術使人交付，必須被詐欺人因其詐欺而陷於錯誤，若其
    所用方法，不能認為詐術，亦不致使人陷於錯誤，即不構成
    該罪（最高法院46年度台上字第20號判例可資參照）。查，
    (1)本件中華聯合公司與臺灣華基公司增資認股之協議，關於
    匯入資金及交付股票之主要部分，雙方均無異議，核係一般
    之商業認股協議，自不能任意指為詐術行為。(2)抗告人與香
    港華基公司之林大維接洽認股細節，縱事後對協議有疑義，
    亦不能任指對該協議並無決定權之被告二人對其施用詐術。
    (3)其擔任中華聯合公司債務之連帶保證人，係本於其原來保
    證人之地位，與被告二人無涉，自難引此指被告二人施用詐
    術。(4)抗告人對中華聯合公司之債權確有法律上爭議，被告
    乙○○代表中華聯合公司提起確認本票債權不存在之訴，係
    為釐清真相之合法行為，尚難認其有為自己或公司不法所有
    之意圖，亦難認有何詐術之施行。(5)抗告人辭卸中華聯合公
    司之董事長，惟其尚持有中華聯合公司相當之股份，對中華
    聯合公司有直接之利害關係，且其辭任之時，距華基公司願
    意簽訂匯注資金之認購協議尚有數月之久，衡情抗告人必有
    其他合理考量，如謂其辭任中華聯合公司董事長係受被告二
    人詐騙而為，在時序上因果關係實過於牽強，於法難以採憑
    。(6)抗告人關於與中華聯合公司之「私募現金增資普通股投
    資協議書」內容，如對方故意不依約履行協議內容，自可依
    民事訴訟方式謀求解決等情，業經原審詳細審酌論述在案。
三、綜上所述，本件自訴意旨所指被告詐欺部分，純屬民事糾葛
    ，應認罪嫌不足，原審因而依刑事訴訟法第326條第3項、第
    252條第10款，裁定駁回自訴詐欺罪部分，本院認依法核無
    不合，是本件抗告，並無理由，應予駁回。（至於抗告狀被
    告李文瓊，係被告乙○○之誤載，併此敘明）
四、據上論結，應依刑事訴訟法第412條，裁定如主文。
中    華    民    國    98    年    11    月    5     日
                  刑事第一庭    審判長法  官  黃崑宗
                                      法  官  蔡長林
                                      法  官  陳顯榮
以上正本證明與原本無異。
不得再抗告。
                                      書記官  劉岳文
中    華    民    國    98    年    11    月    9     日


司法院資訊處製作；財團法人民間司法改革基金會備份。
